【裁判字號】    99,交易,372
【裁判日期】    990827
【裁判案由】    竊盜等
【裁判全文】
臺灣板橋地方法院刑事判決             99年度交易字第372號
公  訴  人  臺灣板橋地方法院檢察署檢察官
被      告  丙○○
上列被告因竊盜等案件，經檢察官提起公訴（99年度偵字第
10756 號），本院判決如下：
    主  文
丙○○竊盜，累犯，處有期徒刑伍月，如易科罰金，以新臺幣壹
仟元折算壹日；又服用酒類，不能安全駕駛動力交通工具而駕駛
，累犯，處有期徒刑肆月，如易科罰金，以新臺幣壹仟元折算壹
日；又竊盜，累犯，處有期徒刑參月，如易科罰金，以新臺幣壹
仟元折算壹日。應執行有期徒刑拾月，如易科罰金，以新臺幣壹
仟元折算壹日。
    事  實
一、丙○○前因竊盜案件，經本院以97年度簡字第7787號判決、
    97年度易字第1260號判決各判處有期徒刑4 月確定，嗣經本
    院以98年度聲字第204 號裁定定應執行有期徒刑7 月確定，
    於民國98年7 月27日執行完畢（本案構成累犯）。猶不知悔
    改，分別為下列犯行：
  (一)於99年3 月31日下午1 時30分許，在臺北縣板橋市○○路○
    段152 號遠東百貨後方之公園內，見陳政寬所有，平日由甲
    ○○管領使用之車牌號碼DUV-231 號輕型機車之鑰匙未拔除
    ，竟意圖為自己不法之所有，徒手以鑰匙發動該機車，而竊
    取上開機車得手，並供己代步使用。
  (二)其明知服用酒類，不能安全駕駛動力交通工具者，不得駕駛
    ，而其於99年4 月2 日凌晨，在臺北縣板橋市遠東百貨後方
    停車場內飲用酒類後，已達不能安全駕駛動力交通工具之程
    度，竟仍於同日不詳時間騎乘前開機車上路，前往臺北縣板
    橋市○○○路停車場，將上開機車停放於該停車場旁之人行
    道上。
  (三)復意圖為自己不法之所有，於99年4 月2 日下午3 時許，在
    前述漢生東路停車場內，接續徒手竊取他人放置於機車上之
    機車大鎖共14個，得手後將之置放於其所竊取前開機車腳踏
    墊之橘色袋子內。嗣於同日下午4 時30分許，警方接獲民眾
    報案指稱有人竊取機車大鎖，據報前往該停車場，當場查獲
    丙○○，並扣得前開機車1 台、機車鑰匙1 支（均已由甲○
    ○立據領回）及機車大鎖14個，經警對其為呼氣酒精濃度測
    試結果，其測試值達每公升1.44毫克，而循線查悉上情。
二、案經臺北縣政府警察局板橋分局移送臺灣板橋地方法院檢察
    署檢察官偵查起訴。
    理  由
一、本判決後開所引用被告丙○○以外之人於審判外之陳述，固
    屬傳聞證據，惟公訴人及被告就該等審判外陳述之證據能力
    ，於本院準備程序時表示不予爭執，且於本案言詞辯論終結
    前均未聲明異議。本院審酌該等證據資料製作時之情況，並
    無違法不當及證明力明顯過低之瑕疵，亦認為以之作為證據
    應屬適當，依刑事訴訟法第159 條之5 規定，認該等證據資
    料均有證據能力。
二、認定本案犯罪事實之證據及理由
  (一)訊據被告固坦承其於99年4 月2 日凌晨，曾在板橋市遠東百
    貨後方停車場飲用酒類，及於同日下午，在板橋市○○○路
    停車場內徒手竊取他人機車大鎖1 個之事實，惟否認有何其
    餘竊盜及酒醉駕車之犯行，辯稱：當天伊在板橋遠東百貨遇
    到一位綽號「彭仔」之友人，「彭仔」說要去找朋友，要伊
    一同陪他過去，「彭仔」遂騎乘上開車號DUV-231 號輕型機
    車搭載伊到板橋客運站，並將機車停放於停車場路邊的人行
    道上，「彭仔」叫伊在那邊等一下，伊就在那裡等他，伊只
    在停車場內偷1 個機車大鎖，其餘被警查扣之機車大鎖並非
    伊所竊取云云。經查：
  1.車牌號碼DUV-231 號輕型機車登記為陳政寬所有，平日由甲
    ○○管領使用，因甲○○將該車停放於臺北縣板橋市○○路
    ○段152 號遠東百貨後方之公園時，疏未將機車鑰匙拔除，
    該機車於99年3 月31日下午1 時30分許遭人竊取之事實，已
    據證人甲○○於警詢時證述甚明，並有車籍查詢—基本資料
    詳細畫面、臺北縣政府警察局車輛尋獲電腦輸入單、失車唯
    讀案件基本資料各1 紙附卷可稽，自足認定。
  2.被告於99年4 月2 日凌晨，在臺北縣板橋市遠東百貨後方停
    車場內飲用酒類，復於同日下午3 時許，在板橋市○○○路
    停車場徒手竊取他人機車大鎖，嗣於同日下午4 時30分許，
    在該停車場旁之人行道上為警查獲，並扣得前開贓車1 台、
    機車鑰匙1 支及置放於贓車腳踏墊上之機車大鎖14個。經警
    對其進行呼氣酒精濃度測試，其測試結果為每公升1.44毫克
    ，被告顯已達不能安全駕駛動力交通工具之程度等情，業經
    被告於本院審理中坦承不諱，復有刑法第185 條之3 案件測
    試觀察紀錄表、當事人酒精測定紀錄表、臺北縣政府警察局
    板橋分局板橋派出所汽機車駕駛人酒後生理平衡檢測紀錄表
    及贓物認領保管單各1 紙、查獲及扣案物品照片6 張在卷為
    憑，此部分亦均堪認屬實。
  3.被告確有竊取前開輕型機車、機車大鎖及酒後駕車之犯行，
    復經被告於本院準備程序中自白：伊騎腳踏車去買酒，看到
    機車的鑰匙沒有拿走，伊就順手騎走，想說等一下子就會來
    ，伊只是要騎一下而已。機車大鎖伊是做資源回收，伊想拿
    去賣（見本院99年7 月18日準備程序筆錄），於本院審理中
    自承：當時伊只是騎乘機車過一條馬路，只有幾公尺而已（
    見本院99年8 月18日審理筆錄）：及於警詢中坦認：伊有喝
    酒騎乘上開輕機車約1 至2 百公尺至停車場；伊在漢生東路
    停車場內尋找機車大鎖，邊走邊看，看機車車主放於機車踏
    墊上或機車菜籃內，伊就順手把它偷走，然後再把偷來的機
    車大鎖放在前開輕型機車踏墊上的橘色袋子，然後再拿去回
    收場賣。伊不記得機車大鎖在哪幾部機車上竊得等語（見偵
    查卷第8 頁）在卷，其自白內容核與前述各積極事證相符，
    自堪予採信。
  4.按所謂之「幽靈抗辯」，意指被告於案發後，或因不願據實
    陳述實際之行為人，或有其他顧慮，遂將其犯行均推卸予已
    故之某人，甚或是任意捏造而實際上不存在之人，以資卸責
    。惟因法院無從讓被告與該已故或不存在之人對質，其辯解
    之真實性如何，即屬無從檢驗，而難以逕信。是如在無積極
    證據足資佐證下，得認其所為抗辯係非有效之抗辯，倘被告
    已提出足以支持其抗辯之相關證據，且有合理懷疑其所辯為
    真時，即難逕認其所為抗辯係屬無效之「幽靈抗辯」（最高
    法院97年度台上字第3426號、98年度台上字第7120號判決意
    旨參照）。又依舉證責任分配標準，被告提出「幽靈抗辯」
    ，此為被告否認為犯罪主體或否認有犯罪故意，屬構成要件
    該當性之抗辯事項，被告雖不須就其無罪抗辯負終局舉證責
    任，但該事由有利於被告，且被告對於該積極主張之事實有
    特別知識，比較知道何處取得相關證據，即應例外由被告自
    身就此負說明義務，若被告確能證明至有合理懷疑程度，方
    該轉由檢察官就被告所提抗辯事由之不存在再予舉證，若被
    告對幽靈抗辯舉證未達此程度，雖理論上其抗辯有可能性，
    但尚不成為有效抗辯，檢察官並無責任證明該抗辯事實不存
    在，法院就該爭點應為不利於被告之認定。
  5.被告於本院審理中，雖另執前詞置辯。惟關於被告所稱「彭
    仔」騎乘機車搭載伊前往漢生東路停車場之相關情節，被告
    於警詢中原陳稱：該車是「彭仔」的機車，「彭仔」騎到一
    半說他要四處繞，並由伊騎該車，伊就騎到停車場，並下車
    竊取停車場內之大鎖。伊並未向「彭仔」詢問該車之來歷，
    就直接騎到停車場（見偵查卷第7 、8 頁）。於偵查中則改
    稱：是「彭仔」載伊過去停車場，「彭仔」說他要去車站找
    朋友，他等下會來。伊昨天晚上是自己喝酒，喝完酒沒有騎
    乘機車（見偵查卷第58頁）。於本院準備程序中，又翻稱：
    伊在查獲前一天晚上喝酒一直喝到早上，伊是與「彭仔」一
    起喝，後來「彭仔」說要去找朋友，要伊一同陪他過去，「
    彭仔」就騎乘上開機車載伊到板橋客運站，伊自己的腳踏車
    則放在遠東百貨公司後方之停車場（見本院99年7 月28日準
    備程序筆錄），是被告於查獲前是否係與「彭仔」一同飲酒
    ，「彭仔」究係半途離開抑或直接搭載被告抵達漢生東路停
    車場，被告先後所述相歧，其所為辯解，已難逕予採信。又
    本案發生迄被告經本院通緝到案，已有3 個多月之時間，前
    開機車如確非被告竊取或酒後騎乘前往漢生東路停車場，被
    告非無充分時間找出「彭仔」其人，然被告非僅未積極尋覓
    「彭仔」以證清白；且自警詢、偵查迄本院審理中，被告經
    詢以關於「彭仔」之相關背景，均推稱其不知「彭仔」之真
    實姓名年籍，亦不知「彭仔」之住址或如何聯絡，無法提供
    任何線索供本院進行查證。
  6.再參佐證人即本案查獲警員乙○○於偵查及本院審理中結證
    ：因為民眾報案漢生東路停車場內有人偷機車大鎖，伊是線
    上巡邏，接獲110 通知前往現場。伊到達現場時，很多民眾
    及停車場管理員在指指點點說被告就是停車場內繞偷大鎖之
    人，並說被告把偷來的大鎖放在角落的一部機車上，伊遠遠
    就看到被告在停車場機車間之空隙在尋找機車大鎖。之後被
    告看到伊等過去，伊問他在做何事，被告說他要走到對面去
    ，伊跟他說走到對面，應該走走道，為何走機車間的空隙，
    伊跟同事假裝繞到旁邊，等到被告走到他放大鎖那部機車，
    伊等就向前盤查，查到那部機車是贓車，被偷的機車大鎖都
    放在上開機車腳踏墊上之塑膠袋內，機車鑰匙則一直插在機
    車上未拔下。當時被告全身酒味很濃，機車上有2 瓶米酒，
    起初被告說車子不是他牽的，是他朋友載送他到半途後先離
    開，再由他騎乘到停車場，伊問他朋友人何在，被告說不曉
    得，被告亦未要求要在現場等他朋友回來等情（見偵查卷第
    67頁、本院99年8 月18日審判筆錄）。可知警方獲報到達現
    場後，被告正在停車場內之機車空隙間尋找機車大鎖，而前
    開機車停放於停車場旁的人行道上，鑰匙並未拔除。如上開
    機車確為「彭仔」騎乘前往該地欲至板橋車站尋找朋友，請
    被告暫在該地等候，「彭仔」豈會未將鑰匙拔除即逕自離開
    ，被告又豈會未在機車旁看守防止機車被竊，反進入停車場
    內竊取他人機車大鎖。再「彭仔」既係請被告在該停車地點
    暫候，被告於為警查獲後，未要求警方在原地等候「彭仔」
    返回以證其說，反向警員表示不知道「彭仔」何在，亦不知
    如何聯絡，亦顯與常情乖離。另扣案之14個機車大鎖均在該
    機車腳踏墊上之塑膠袋內找到，業經證人乙○○證述明確，
    被告雖辯稱其僅竊取1 個機車大鎖，為何袋子內有其他大鎖
    伊不清楚云云，然該等機車大鎖如非被告所竊取，而係「彭
    仔」或他人所有，衡諸常情，被告當無將其竊得之機車大鎖
    置入該袋內，而與他人之機車大鎖混同難以區辨之理。凡此
    俱徵被告所為上開辯解，係將其推卸予任意捏造或實際上不
    存在之人以資卸責，顯屬幽靈抗辯，洵無可採。
  (二)綜前事證參互以析，被告所辯，皆不足採信。被告如犯罪事
    實欄所載之全部犯行，均事證明確，堪以認定。
三、論罪科刑
  (一)核被告如事實欄一之(一)、(三)所為，均係犯刑法第320 條第1
    項之竊盜罪，如事實欄一之(二)所為，則係犯同法第185 條之
    3 之服用酒類不能安全駕駛動力交通工具而駕駛罪。被告竊
    取前開機車大鎖14個，乃為遂行其竊盜之單一犯意，於密切
    接近之時間及地點內所為之數個舉動，屬於接續實施之單一
    竊盜犯行，為接續犯。被告以一接續行為侵害多位被害人之
    財產法益，而觸犯數罪名，為同種想像競合犯，應依刑法第
    55條前段規定，從一重處斷。被告如事實欄一之(一)至(三)所示
    三罪間，犯意各別，行為互殊，應予分論併罰。又被告有如
    事實欄所示之犯罪科刑執行情形，有臺灣高等法院被告前案
    紀錄表可佐，其於有期徒刑執行完畢後5 年內，故意再犯本
    件有期徒刑以上之各罪，均為累犯，均應依刑法第47條第1
    項之規定加重其刑。
  (二)爰審酌被告前已有多次竊盜及公共危險之前科，不知悔改，
    猶蹈相同犯行，無視他人財產法益之保障及公眾用路之安全
    ，並兼衡其犯罪之動機、生活狀況、所生危害程度、竊取財
    物之價值及犯罪後飾詞否認犯行，不見悔意等一切情狀，分
    別量處如主文所示之刑及均諭知易科罰金之折算標準，並定
    其應執行之刑及執行刑易科罰金之折算標準，以資懲儆。
據上論斷，應依刑事訴訟法第299 條第1 項前段，刑法第320 條
第1 項、第185 條之3 、第55條、第47條第1 項、第41條第1 項
、第8 項、第51條第5 款，刑法施行法第1 條之1 ，判決如主文
。
本案經檢察官陳姿雯到庭執行職務。
中    華    民    國    99    年    8     月    27    日
                  刑事第二十庭  法  官  吳佳穎
以上正本證明與原本無異
如不服本判決應於送達後10日內向本院提出上訴狀
                                書記官  黃炎煌
中    華    民    國    99    年    8     月    30    日
附錄本案論罪科刑法條全文：
中華民國刑法第320條（普通竊盜罪、竊佔罪）
意圖為自己或第三人不法之所有，而竊取他人之動產者，為竊盜
罪，處5 年以下有期徒刑、拘役或 5 百元以下罰金。
意圖為自己或第三人不法之利益，而竊佔他人之不動產者，依前
項之規定處斷。
前二項之未遂犯罰之。
中華民國刑法第185條之3
服用毒品、麻醉藥品、酒類或其他相類之物，不能安全駕駛動力
交通工具而駕駛者，處1 年以下有期徒刑、拘役或科或併科15萬
元以下罰金。

司法院資訊處製作；財團法人民間司法改革基金會備份。
